臺灣高等法院臺中分院刑事判決
111年度上易字第201號
上  訴  人  
即  被  告  何宛玲


上列上訴人即被告因違反保護令等案件，不服臺灣臺中地方法院
110年度易字第1892號中華民國111年1月17日第一審判決（起訴
案號：臺灣臺中地方檢察署110年度偵字第14564號），提起上訴
，本院判決如下：
    主  文
上訴駁回。
    事  實
一、乙○○與甲○○前為男女朋友，因乙○○曾對甲○○實施家庭暴力行
    為，經臺灣臺中地方法院於民國110年1月18日以109年度司
    暫家護字第2414號民事暫時保護令（下稱系爭保護令），命
    其不得對甲○○實施身體、精神上不法侵害之行為，且不得對
    甲○○為騷擾行為。乙○○於110年1月24日11時5分許經警方告
    知後，已知悉系爭保護令之內容，竟仍基於違反系爭保護令
    及毀損之犯意，於同年2月9日18時32分許，持美工刀及辣椒
    水至址設臺中市○區○村路0段000號之「巨普邑有限公司」（
    下稱巨普邑公司），割毀甲○○懸掛在巨普邑公司門口上方之
    紅色廣告布條（下稱系爭布條），致系爭布條毀損，足生損
    害於甲○○。甲○○發現乙○○上開行為後，即持手機站立在巨普
    邑公司內之玻璃門旁錄影，乙○○發現後，持事先準備之辣椒
    水朝甲○○所站立之玻璃門潑灑，以此等方式對甲○○為精神上
    不法侵害及騷擾行為，而違反上開暫時保護令。
二、案經甲○○訴請臺中市政府警察局第一分局報告臺灣臺中地方
    檢察署檢察官偵查起訴。
    理  由
壹、證據能力之說明
    檢察官、上訴人即被告乙○○（下稱被告）於本院進行準備程
    序時，對於本案下述具傳聞性質之證據資料，均同意具有證
    據能力，本院審酌上開供述證據作成時之情況，證據之取得
    過程，無不當取供及證明力明顯過低之瑕疵，且與待證事實
    具有關連性，足認為得為本案之證據，依刑事訴訟法第159
    條之5第1項之規定，有證據能力；且本案所引用之非供述證
    據，亦屬合法取得，本院審酌該等證據作成及取得之程序均
    無違法之處，依法均可作為認定犯罪事實之證據。
貳、認定犯罪事實所憑之證據及理由
一、訊據被告雖不否認有於上開時間、地點毀損系爭布條並噴灑
    辣椒水，於本院審理時並承認違反保護令之犯行，但仍否認
    有毀損之行為，並辯稱：系爭布條是巨普邑公司所有物品，
    並非告訴人甲○○所有云云。
二、經查：
  ㈠被告知悉臺灣臺中地方法院核發系爭保護令之內容，仍於系
    爭保護令期間內，在巨普邑公司門口持美工刀毀損系爭布條
    並噴灑辣椒水乙節，業據被告自承在卷（見警卷第5至11頁
    ；偵卷第29至31頁；原審卷第30、214至216頁），核與告訴
    人（見警卷第25至27頁；偵卷第28、30至31頁）、證人甲○○
    （見警卷第29至30頁）證述相符，並有系爭保護令、家庭暴
    力通報表、保護令執行紀錄（見警卷第37至43、49至51頁）
    各1份、現場照片5張（見警卷第31至35頁）附卷可查，是此
    部分堪先認定為真實。
  ㈡被告上開犯行，業據證人即告訴人於警詢時證稱：被告於上
    開時間、地點用辣椒水噴伊大門，且用大隻美工刀割伊門口
    系爭布條等語（見警卷第25至27頁）；於偵查時證稱：伊於
    上開時間、地點，在門口等證人甲○○買監視器回來，看到被
    告突然出現在巨普邑公司門口騎樓下；當時被告持美工刀割
    毁伊放在巨普邑公司門口騎樓下的系爭布條，系爭布條當時
    懸掛在騎樓上方，被告是跳上去用美工刀割；系爭布條全部
    損毀，當時證人甲○○剛好買監視器回來，還坐在車上等，他
    有看到被告割系爭布條，但他不知道甚麼狀況；伊準備要走
    出去騎樓時，被告就拿辣椒水，對著伊噴，伊就趕快退回來
    ，所以沒有被噴到；巨普邑公司負責人是伊，被告於110年1
    月份暫時歇業，伊於110年2月初復業，巨普邑公司負責人就
    換伊，被告是名義負責人，伊是業務及實際負責人，被告只
    有管帳；巨普邑公司已經經營快20年，本來負責人是伊前岳
    母，後來過世後，伊前妻說要借名登記，所以才借被告名義
    來登記負責人，伊每個月有給她5萬元薪水；被告有告伊侵
    占，但不起訴，巨普邑公司部分係伊資產；系爭布條是伊自
    己的錢去購買，系爭布條是伊所有，伊拿給公司用等語（見
    偵卷第28、30至31頁）。證人甲○○於警詢時證稱：伊當時出
    門去買東西，返回到巨普邑公司時發現被告拿美工刀破壞系
    爭布條，接著拿辣椒水潑灑玻璃門，玻璃門需要用清潔劑去
    處理，系爭布條已毀損，不堪使用等語；被告與告訴人間有
    公司糾紛等語（見警卷第29至30頁）；於偵查時證稱：伊當
    時於巨普邑公司當門市跟送貨；伊當時出去買東西，買完開
    車回來到巨普邑公司門口，伊還沒下車準備要下貨時，就看
    到被告拿著美工刀在門口跳，割懸掛在LED燈下的系爭布條
    ，被告割完就拿辣椒水往巨普邑公司玻璃門潑灑，當時告訴
    人在巨普邑公司裡，站在玻璃門前，拿著手機錄影，被告在
    門外面拿辣椒水往玻璃門潑灑，潑灑的方向是告訴人站的方
    向，當時玻璃門是關著，潑完後，被告就離開；被告從系爭
    布條中間將它割破等語（見偵卷第28至29頁）；於原審審理
    時證稱：當時伊買東西回巨普邑公司，車停到門口時，看到
    被告拿美工刀割系爭布條，接著被告要走時又拿辣椒水往大
    門潑，當時告訴人是站在門裡拿手機錄影，被告是噴大門，
    門是鎖著；被告走後，告訴人才開門等語（見原審卷第205
    至213頁）。證人即告訴人與證人甲○○上開證述互核大致相
    符，並與被告承認有毀損系爭布條並噴灑辣椒水等情相符，
    足認證人即告訴人及證人甲○○上開證述應與事實相符。
  ㈢被告雖以前詞置辯，並提出臺中市政府函、租賃契約及相關
    照片以資為證（見偵卷第37至79頁）。然被告、告訴人及證
    人甲○○均稱被告與告訴人就巨普邑公司經營權有糾紛而在法
    院訴訟中等語（見警卷第30頁；偵卷第30頁；原審卷第207
    至210、216頁），是巨普邑公司實際負責人是否為被告乙節
    ，尚非無疑。又若被告果係巨普邑公司實際負責人，且系爭
    布條為巨普邑公司資產，被告為何破壞自己公司財產？又告
    訴人於檢察官訊問時陳稱系爭布條係其出資購買，係其所有
    等語（見偵卷第31頁）；而巨普邑公司於110年1月份暫時歇
    業一事，業經告訴人陳述明確，並為被告所不爭執（見偵卷
    第30頁）；至系爭布條上所載聯絡電話「0000000000」係告
    訴人之手機號碼（見警卷第21頁），此有告訴人警詢筆錄受
    調查人欄所載電話號碼可以佐證（見警卷第25頁），被告於
    本院審理時也陳稱該電話係告訴人之手機號碼，故系爭布條
    上所載電話號碼為告訴人手機號碼，並為告訴人出資製作乙
    節應可認定。再依被告所述案發時被告與告訴人正因巨普邑
    公司經營權爭訟，巨普邑公司亦處歇業狀態，案發地點上之
    公司招牌並改名為「巨普利洋菸酒」（見警卷第21頁），則
    懸掛於「巨普利洋菸酒」招牌下並載有告訴人手機號碼之系
    爭布條應無可能為巨普邑公司出資製作，是被告辯稱系爭布
    條是巨普邑公司所有顯難採信。另被告辯稱其係為卸下系爭
    布條云云，若被告係為卸下系爭布條，大可直接解開旁邊繩
    索，為何直接割破系爭布條？顯見被告上開所辯，與經驗法
    則不符，難以採信。另被告潑灑辣椒水時，告訴人係在門內
    錄影而未有欲開門對被告不利之舉，此節業據告訴人及證人
    甲○○證述可稽（見偵卷第28至29頁；原審卷第206頁），且
    被告亦無法明確指出告訴人欲從門內出來對其為何不利之舉
    ，況若巨普邑公司係被告所有，為何當時係告訴人在巨普邑
    公司內，被告係在巨普邑公司外對告訴人噴灑辣椒水？以上
    不合常理之處，均難使本院相信被告此部分辯解為真實。
  ㈣綜上所述，被告辯詞均不足採信，本案事證明確，被告上開
    犯行均堪認定為真實，應依法論罪科刑。　　
參、論罪之理由
  ㈠按家庭暴力防治法所稱之「家庭暴力」，指家庭成員間實施
    身體、精神或經濟上之騷擾、控制、脅迫或其他不法侵害之
    行為，家庭暴力防治法第2條第1款定有明文。而所謂精神上
    不法侵害，包括以謾罵、吼叫、侮辱、諷刺、恫嚇、威脅之
    言詞語調脅迫、恐嚇被害人之言語虐待；竊聽、跟蹤、監視
    、冷漠、鄙視或其他足以引起人精神痛苦之精神虐待及性虐
    待等行為，詳言之，若某行為已足以引發行為對象心理痛苦
    畏懼之情緒，應即該當精神上不法侵害之行為，且因家庭暴
    力行為多有長期性、習慣性、隱密性、連續性之特徵，家庭
    成員間關係密切親近，對於彼此生活、個性、喜惡之瞭解為
    人際網路中最深刻者，於判斷某一行為是否構成精神上不法
    侵害時，除參酌社會上一般客觀標準外，更應將被害人主觀
    上是否因加害人行為產生痛苦恐懼或不安之感受納入考量。
    至家庭暴力防治法第2條第4款規定之騷擾，係指任何打擾、
    警告、嘲弄或辱罵他人之言語、動作或製造使人生畏怖之行
    為，使他人因而產生不快不安之感受，與前述精神上不法侵
    害行為肇致相對人心理恐懼痛苦，在程度上有所區分。家庭
    暴力防治法第61條第1款、第2款係依被告之行為對被害人造
    成影響之輕重而為不同規範，若被告所為已使被害人生理或
    心理上感到痛苦畏懼，即可謂係對被害人實施身體或精神上
    不法侵害之家庭暴力行為，反之若尚未達此程度，僅使被害
    人產生生理、心理上之不快不安，則僅為騷擾定義之規範範
    疇。本案被告上開毀損系爭布條行為，應已達使告訴人精神
    上痛苦畏懼之程度，依上開說明，已屬家庭暴力行為；另被
    告潑灑辣椒水之行為，應僅使被告產生心理上之不快不安，
    未致使告訴人心理恐懼痛苦之程度，依上開說明，應屬騷擾
    行為。核被告所為，係犯家庭暴力防治法第61條第1款、第2款
    之違反保護令罪及刑法第354條之毀損罪。
  ㈡被告上開違反保護令罪之行為係於相近之時間、同一地點或
    相近地點密接為之，在刑法評價上以視為數個舉動之接續施
    行，合為包括之一行為予以評價較為合理，應屬接續犯。又
    被告以一行為同時觸犯上開違反保護令罪及毀損罪犯行，為
    想像競合犯，應依刑法第55條規定，從一重論以違反保護令
    罪。　　
肆、駁回上訴之理由
　　原審以被告犯違反保護令罪之犯行事證明確，適用相關論罪
    科刑之法律規定，並敘明審酌被告除本案外並無其他前案紀
    錄，有臺灣高等法院被告前案紀錄表在卷可參，素行尚可；
    其與告訴人為前男女朋友關係，明知臺灣臺中地方法院已核
    發系爭保護令，仍為本案犯行，實有不該；犯後否認犯行，
    迄今未與告訴人達成和解，彌補其所造成之損害；自陳之學
    歷為大學畢業、工作為公司負責人、經濟狀況勉持之智識程
    度及生活狀況等一切情狀，量處拘役30日，並諭知如易科罰
    金，以新臺幣1000元折算1日之折算標準；另說明被告持以
    為本案犯行之美工刀1把及辣椒水1瓶，因均未扣案，且不具
    刑法上重要意義，不予以宣告沒收。經核原審判決之認事用
    法均無違誤，量刑亦屬妥適。被告上訴仍執前詞否認毀損部
    分之犯行，並無可採，已如前述；而被告上訴另以原審量刑
    過重等語，惟原審判決已注意刑法第57條各款規定之適用，
    就其量刑詳為審酌並敘明理由，既未逾越法定刑度，復未濫
    用自由裁量之權限，所為量刑核無不當或違法，且無輕重失
    衡之情形，不得遽指為違法、不當。從而，被告本案上訴，
    為無理由，應予駁回。
據上論斷，應依刑事訴訟法第368條，判決如主文。
本案經檢察官陳宜君提起公訴，檢察官丙○○到庭執行職務。
中　　華　　民　　國　　111 　年　　6 　　月　　14　　日
           刑事第三庭    審判長法　官  楊  真  明
   　　　　 　　　　　　       法　官  邱  顯  祥
 　  　　　　　　　　　　　    法　官  李  明  鴻     

以上正本證明與原本無異。      
不得上訴。
                               書記官  陳  慈  傳
　　　　　　　　　　　　　　　 
中　　華　　民　　國　　111 　年　　6 　　月　　14　　日
附錄本案論罪科刑法條
家庭暴力防治法第61條
違反法院依第14條第1項、第16條第3項所為之下列裁定者，為本
法所稱違反保護令罪，處3年以下有期徒刑、拘役或科或併科新
臺幣100,000元以下罰金：
一、禁止實施家庭暴力。
二、禁止騷擾、接觸、跟蹤、通話、通信或其他非必要之聯絡行
    為。
三、遷出住居所。
四、遠離住居所、工作場所、學校或其他特定場所。
五、完成加害人處遇計畫。

刑法第354條
毀棄、損壞前二條以外之他人之物或致令不堪用，足以生損害於
公眾或他人者，處2年以下有期徒刑、拘役或15,000元以下罰金
。